臺灣臺北地方法院民事判決　　　　　　　　　　　　　九十三年度小上字第四０號
　　上　訴　人　己○○
　　訴訟代理人　乙○○
　　被　上訴人　甲○○
　　　　　　　　台灣松下技術服務股份有限公司
　　法定代理人　丁○○○
　　訴訟代理人　戊○○
右當事人間請求侵權行為損害賠償事件，上訴人對於中華民國九十三年一月十六日臺
灣臺北地方法院臺北簡易庭九十三年度北小字第一０九號第一審判決提起上訴，本院
於九十三年四月九日言詞辯論終結，判決如下：
    主  文
上訴駁回。
第二審訴訟費用新台幣壹仟伍佰元由上訴人負擔。
    事  實
壹、上訴人方面：
一、聲明：
  (一)原判決不利於上訴人部分廢棄。
  (二)右廢棄部分被上訴人應給付上訴人新台幣（下同）八萬二千零四十七元，及自民
    國九十二年八月二十六日起至清償日止，按年息百分之五計算之利息。
二、陳述：除與原判決記載相同部分，予以引用外，並補稱略以：
  (一)上訴人所更換者係遭被上訴人撞毀之車牌號碼ＨＷ－五三五五號自小客車（下稱
    系爭車輛）部分舊零件，行政院所頒「固定資產耐用年數表」、「固定資產折舊
    率表」僅適用於固定資產之整體，不適用於零件，原審適用前揭「固定資產耐用
    年數表」及「固定資產折舊率表」扣除零件折舊部分，顯有不當。
  (二)被上訴人於系爭車禍發生後，以本件理賠已交由保險公司處理為藉口，遲不賠償
    ，上訴人因每日均需使用系爭車輛上下班並接送小孩上下學，遂以每日三千五百
    元之代價向丙○○包租計程車共計四十日，僅以每日一千九百六十元計算租車及
    營業損失，請求被上訴人賠償租車及營業損失共七萬八千四百元，並提出丙○○
    所出具之證明書影本為證，原審未附理由即認上訴人未舉證證明受有租車及營業
    損失，顯有判決不備理由之違法。
三、證據：除援用第一審所提證據方法外，聲請傳喚證人張健隆。
貳、被上訴人方面：
一、聲明：駁回上訴。
二、陳述：
  (一)原審援引民法第一百九十六條及最高法院七十七年度第九次民事庭會議決議，認
    系爭車輛零件之損害賠償數額應扣除折舊部分，其適用法規並無不當。況如未依
    上述折舊率表就更換之新品零件加以合理折舊，上訴人即受有不當利益，顯失公
    平。
  (二)查系爭車輛並非營業用車，上訴人亦未提出任何證據證明其受有營業損失，竟要
    求被上訴人賠償其營業損失，顯然無理由。又系爭車輛僅送修四日，且上訴人非
    以系爭車輛為謀生工具，其顯無全日使用車輛之必要，則上訴人要求被上訴人賠
    償四十日全日租用計程車（含司機）所生費用，顯無理由。
三、證據：均援用第一審所提證據方法。
    理  由
壹、程序方面：
    按對於小額程序之第一審裁判，得上訴或抗告於管轄之地方法院，然非以其違背
    法令為理由，不得為之，民事訴訟法第四百三十六條之二十四第一項、第二項定
    有明文。而上訴狀應記載上訴理由，表明下列各款事項：一、原判決所違背之法
    令及其具體內容。二、依訴訟資料可認為原判決有違背法令之具體事實，民事訴
    訟法四百三十六條之二十五亦有明定。本件上訴人主張原審判決就車輛換修零件
    予以折舊，顯違背法令，就交通及營業損失部分漏未審酌上訴人所提證據，亦未
    說明不予審酌之理由，顯屬判決不備理由。核其上訴理由，堪認對於其所主張原
    第一審小額判決違背法令之情事，已有具體之指摘，並已揭示該違背法令之法規
    條項內容，是上訴人提起本件上訴，應認為已具備合法要件，合先敘明。
貳、實體部分：
一、上訴人起訴主張：上訴人所有交由訴外人乙○○（下稱乙○○）駕駛之系爭車輛
    ），於民國九十一年八月三十日八時三十分許，由台北市○○路北往南行駛，到
    達台北市○○路七十四巷口停等紅燈時，突然遭被告台灣松下技術服務股份有限
    公司（下簡稱松下公司）之受僱人被告甲○○於執行職務中所駕駛之三Ｆ－三０
    二五號自小貨車（下稱系爭自小貨車），由同向後方撞擊，致系爭車輛受損。上
    訴人為修理系爭車輛共計支出修理費用一萬零八百十三元，又上訴人自九十一年
    八月三十日起至九十一年十月十日共計四十日期間因無法使用系爭車輛，遂以全
    日三千五百元之代價向張健隆包租計程車作為代步工具，因與系爭車輛同型之車
    輛每日租車費用為一千九百六十元，僅以每日一千九百六十元為計算基準，請求
    被上訴人賠償上訴人於前揭四十日期間所受交通及營業損失七萬八千四百元，爰
    依侵權行為法律關係，請求被上訴人連帶賠償上訴人八萬九千二百十三元及九十
    二年八月二十六日起至清償日止，按年息百分之五計算之利息等語。
二、被上訴人則抗辯：上訴人請求之修理費用應予扣除折舊額，又系爭車輛為自用小
    客車，並非營業用車，上訴人請求被上訴人賠償營業損失，自屬無據。又上訴人
    上並非以系爭車輛為營業工具，顯無全日使用車輛之必要，則上訴人自無須於四
    十日內全日租用包含司機駕駛之計程車使用，被上訴人毋庸賠償租車費用。
三、查上訴人所有交由乙○○駕駛系爭車輛，於九十一年八月三十日八時三十分許，
    由台北市○○路北往南行駛，到達臺北市○○路七十四巷口停等紅燈時，因被告
    松下公司所僱用員工即被告甲○○於執行職務中疏未注意車前狀況，致被告甲○
    ○所駕駛之系爭自小貨車，由同向後方撞擊系爭車輛等情，有台北市政府警察局
    松山分局交通分隊輕微交通事故自行息事紀錄表（見原審卷第三九頁）、系爭車
    輛行車執照（見原審卷第六七頁）及系爭車輛受損照片（見原審卷第七十頁）等
    影本在卷足憑，並為兩造所不爭執（見原審卷第十七頁），堪信為真。惟上訴人
    主張其因前揭車禍，受有修理費用一萬零八百十三元、交通及營業損失七萬八千
    四百元，共計八萬九千二百十三元之損失，則遭被上訴人否認，並以前詞置辯。
    茲僅就兩造之爭執要點分述如下：
  (一)修理費用部分：
    按不法毀損他人之物者，應向被害人賠償其物因毀損所減少之價額，民法第一百
    九十六條定有明文。又按因回復原狀而應給付金錢者，自損害發生時起，加給利
    息，且依同法第一百九十六條請求賠償物被毀損所減少之價額，得以修復費用為
    估定之標準，但以必要者為限（例如：修理材料以新品換舊品，應予折舊），亦
    經最高法院七十七年度第九次民事庭會議決議在案。查上訴人其為修理系爭車輛
    共計支出修理費一萬零八百十三元，並提出國都汽車股份有限公司估價單（見原
    審卷第七四頁）、統一發票（見原審卷第十頁）等影本為證，惟查系爭車輛係於
    八十四年五月三十一日領照使用，經估價後所需更換之零件費用係三千四百八十
    元，其餘為工資費用六千八百十八元，有系爭車輛行照（見原審卷第六七頁）及
    前揭估價單（見原審卷第七四頁）、統一發票（見原審卷第十頁）等影本附卷足
    參，並為兩造所不爭執，應堪採信。又查，系爭車輛既採「以新零件更換被毀損
    之舊零件」之修理方式，上訴人請求被上訴人賠償修理費用時，自應將零件折舊
    部分予以扣除，始屬公允，則上訴人主張修車費用毋庸依折舊計算云云，顯無足
    取。再查，依行政院所頒「固定資產耐用年數表」及「固定資產折舊率表」之規
    定，自用小客車之耐用年數為五年，依定率遞減法每年折舊千分之三百六十九，
    系爭車輛自領照至被撞日九十一年八月三十日，實際使用日數為七年又三月，已
    超過五年，惟尚有殘餘價值，故僅予以折舊五年，則該車更換零件部分扣除折舊
    後之零件費為三百四十八元（計算方式如附表），加上工資費用六千八百十八元
    ，上訴人得向被上訴人請求之修理費以七千一百六十六元（即３４８元＋６８１
    ８元＝７１６６元）為正當，逾此數額，為無理由，不應准許。
  (二)營業及租車費用損失部分：
    1.查系爭車輛係屬自用小客車，有系爭車輛行照影本在卷足憑（見原審卷第六七
      頁），並為兩造所不爭執，堪信為真。系爭車輛既非營業用車，上訴人復未舉
      證證明其確實受有營業損失，則上訴人主張其因系爭車輛受損受有營業損失云
      云，即屬無據。
    2.上訴人雖提出張健隆所出具證明書（見原審卷第五十頁）及租車匯率表（見原
      審卷第十一頁）等影本，主張其自九十一年八月三十日起至九十一年十月十日
      共計四十日期間以全日三千五百元之代價向張健隆包租計程車作為代步工具，
      因與系爭車輛同型之車輛每日租車費用為一千九百六十元，僅以每日一千九百
      六十元為計算基準，請求被上訴人賠償租車費用損失七萬八千四百元云云。惟
      查：
      依系爭車輛受損照片（見原審卷第七十頁）及統一發票所載修理項目（見本
        院卷第十頁）所示，系爭車輛僅因遭他車自後撞擊致車尾板金及保險桿部分
        受有輕微損害，需更換部分零件、修理板金並重為噴漆，並未減損響該車輛
        安全駕駛之正常性能，足見系爭車輛並無因前揭車禍致無法為通常使用之情
        ，況上訴人並非以駕駛為業，自無全日使用系爭車輛謀生之必要，則其主張
        其有於四十日期間全日包租計程車使用之必要，即難採信。
      又證人即包租計程車司機張健隆於本院雖證稱：「‧‧‧上訴人有跟我租車
        租了一個多月，詳細日期我不記得了。有一段時間他說車子壞了，要送小孩
        上學所以要租車，有時候要去機場接日本客人還有送他先生去上班，他就包
        我的車子包整天的，他說他需要所以把我的車子整天包下來，我整天待命，
        有須要時他會通知我，剛開始一天二千元、三千元、五千元不等。我出過的
        任務有包括載客人到南部去，送好幾個小孩去安親班，油錢我沒有跟他算，
        包車時間我就在他的辦公室等。」等語明確（見本院卷第三二頁），然依證
        人張健隆前述證詞可知，上訴人所主張每日租車費用三千五百元，除全日租
        用車輛費用外，尚包括僱用張健隆為上訴人提供全日駕駛、接送小孩等私人
        服務之費用在內，然系爭車輛並無因前揭車禍致無法為通常使用之情，已如
        前述，且上訴人並無因系爭車禍而有僱用張健隆提供全日私人服務之必要，
        衡情實難認上訴人所主張每日租車費用三千五百元與系爭車禍有何相當因果
        關係，上訴人復無法提出其他證據證明其確有因前揭車禍致每日支出租車費
        用三千五百元之必要，則其請求被上訴人應賠償租車費用七萬八千四百元，
        即屬無理由，應予駁回。
四、綜上所述，上訴人依侵權行為法律關係，得請求被上訴人連帶賠償七千一百六十
    六元，及自九十二年八月二十六日起至清償日止按年息百分之五計算之利息，為
    有理由，應予准許，逾此範圍之請求，為無理由，應予駁回，原審判命被上訴人
    連帶賠償上訴人七千一百六十六元，及自九十二年八月二十六日起至清償日止按
    年息百分之五計算之利息，而駁回上訴人其餘請求，經核並無違誤。上訴人就其
    敗訴部分指摘原判決不當，求予廢棄改判，為無理由，應予駁回。
五、又按小額事件第一審法院為訴訟費用之裁判時，應確定其費用額，此項規定並為
    小額事件之上訴程序所準用，民事訴訟法第四百三十六條之十九第一項、同法第
    四百三十六條之三十二第一項定有明文，爰將本件訴訟費用額依後附計算書確定
    如主文第二項所示。
六、本判決之基礎已臻明確，兩造其餘攻擊防禦及舉證，核與判決無影響，毋庸一一
    論列，併此敘明。
七、據上論結，本件上訴為無理由，依民事訴訟法第四百三十六條之三十二第一項、
    第二項、第四百四十九條第一項、第四百三十六條之十九第一項、第七十八條，
    判決如主文。
中　　　華　　　民　　　國　　九十三　　年　　　四　　　月　　二十三　　日
                                民事第二庭
                                         審判長法  官    丁蓓蓓
                                               法  官    汪漢卿
                                               法  官    李家慧
┌──────────┬─────────────┬───────────┐
│  項            目  │   金      額（新臺幣）   │      備          註  │
├──────────┼─────────────┼───────────┤
│第二審裁判費        │    　一千五百元          │                      │
├──────────┼─────────────┼───────────┤
│合          計      │     一千五百元           │                      │
└──────────┴─────────────┴───────────┘
右正本係照原本作成
本判決不得上訴
中　　　華　　　民　　　國　　九十三　　年　　　四　　　月　　二十七　　日
                                                書記官 劉芳菊
